臺灣高雄地方法院刑事判決
111年度訴字第200號
公  訴  人  臺灣高雄地方檢察署檢察官
被      告  胡龍寶





指定辯護人  本院公設辯護人林易志
上列被告因偽造有價證券等案件，經檢察官提起公訴（110年度
偵字第24392號），本院判決如下：
    主  文
胡龍寶犯偽造有價證券罪，處有期徒刑壹年捌月。緩刑伍年，緩
刑期間付保護管束，並應於緩刑期間依附表一所示方式，向告訴
人劉○照與廖○迪支付新臺幣壹萬貳仟參佰零陸元，並應於本判決
確定之日起貳年內，向指定之政府機關、政府機構、行政法人、
社區或其他符合公益目的之機構或團體提供陸拾小時之義務勞務
。
扣案如附表二編號1所示之本票、編號2所示借貸契約書「乙方提
供之保人」欄偽造之「陳○」署押均沒收。
    事  實
一、胡龍寶因需錢孔急，於民國108年3月21日某時許，在址設臺
    中市○○區○區○路000號之九號會所電子遊戲場向廖○迪借款新
    臺幣(下同)6萬元，明知未得其母親陳○之同意或授權，竟基
    於意圖供行使之用而偽造有價證券、行使偽造私文書之犯意
    ，先在票號WG0000000之本票發票人欄偽造「陳○」之署名及
    指印各1枚、並在票面記載金額之部分偽造「陳○」指印2枚
    ，而偽造金額為6萬元之本票1紙（如附表二編號1所示），
    以及在借貸契約書之乙方提供之保人欄（如附表二編號2所
    示），偽簽「陳○」署名及指印各1枚，表示陳○願就借款債
    務負保證責任後，均交付予廖○迪收受作為借款擔保，足生
    損害於陳○及廖○迪。
二、嗣胡龍寶未依約還款，廖○迪遂於109年年初將上開本票轉讓
    給劉○照，劉○照則持上開本票向本院聲請本票裁定，遭陳○
    否認上開本票之真實性而提起確認本票債權不存在之訴，經
    本院109年度雄簡字第1531號民事判決以上開本票之簽名非
    陳○親簽、指紋非陳○捺印為由，認定劉○照執有上開本票對
    陳○之本票債權不存在。
三、案經廖○迪、劉○照告訴臺灣高雄地方檢察署（下稱高雄地檢
    署）檢察官偵查起訴。
    理  由
壹、程序部分：
一、管轄權：
　　按案件由犯罪地或被告之住所、居所或所在地之法院管轄，
    刑事訴訟法第5條第1項定有明文，所謂「犯罪地」，應包括
    行為地與結果地兩者而言。查被告胡龍寶偽造之上開本票未
    填載付款地，依票據法第120條第4、5項規定，應以發票人
    發票時之住所地「高雄市○○區○○路000巷00號」為發票地及
    付款地，此有本票1紙在卷可稽（見高雄地檢署110年度他字
    第4824號卷〈下稱他卷〉第9頁），是該付款地即為被告行為
    導致法益發生損害結果之地點，堪認為本案之犯罪結果地，
    是本院就本案自有管轄權，先予敘明。     
二、證據能力部分：
　　本判決下列引用之言詞及書面陳述等各項證據資料，關於被
    告以外之人於審判外陳述之傳聞供述證據，經檢察官、被告
    及辯護人於審判程序中均同意作為證據使用，或知有傳聞證
    據之情形而未於言詞辯論終結前聲明異議（見本院111年度
    訴字第200號卷〈下稱本院卷〉第37頁、第97至98頁），本院
    審酌該等證據作成時之情況，並無取證之瑕疵或其他違法不
    當之情事，且與待證事實具有關聯性，應均具有證據能力。
    其餘認定本案犯罪事實之非供述證據，經查並無違反法定程
    序取得之情形，依刑事訴訟法第158條之4規定反面解釋，亦
    應具證據能力。　　
貳、實體部分：
一、認定事實所憑之證據及理由：
　　上揭犯罪事實，業據被告坦承不諱，亦據證人即告訴人廖○
    迪、劉○照分別於偵查中證述明確，並有票號WG0000000號本
    票、借貸契約書、借貸合約調查書、法務部調查局文書暨指
    紋鑑識實驗室鑑定書、本院109年度司票字第3287號民事裁
    定、鳳山簡易庭109年度司票字第3287號裁定、109年度抗字
    第92號民事裁定確定證明書、109年度雄簡字第1531號民事
    判決、109司執字第69683號債權憑證、簡易庭110年度雄司
    聲字第16號民事裁定、臺中商業銀行存款憑條各1份在卷可
    稽（見他卷第9至23頁、第27至31頁、第47頁、第53頁、高
    雄地檢署110年度偵字第24392號卷第33至35頁），足認被告
    之自白與事實相符，自堪認定為真。從而，本案事證明確，
    被告犯行堪以認定，應依法論科。　　
二、論罪科刑：
（一）被告行為後，刑法第201條業於108年12月25日修正公布，
      並於同年月27日施行。修正後規定僅係按刑法施行法第1
      條之1第2項前段規定意旨，將罰金數額修正提高30倍，並
      調整標點符號，罪刑並無變更，不生新舊法比較之問題，
      而應依一般法律適用原則，適用新法即裁判時法。
（二）論罪：
　　1.經查，被告以「陳○」名義偽造上開本票，並在借貸契約
      書保證人處偽簽「陳○」名義，表示「陳○」願就借款債務
      負保證責任而交予告訴人廖○迪之行為，係向告訴人廖○迪
      借款，其因此取得票面所示之6萬元金額，除此之外，被
      告並未使告訴人廖○迪交付超過該票面金額6萬元之其他財
      物，故其所為應係論以偽造有價證券罪（已含詐欺性質）
      及行使偽造私文書罪，不再另論以詐欺取財罪。核被告所
      為，係犯刑法第201條第1項偽造有價證券罪及同法第216
      條、第210條行使偽造私文書罪；又被告於上開本票及借
      貸契約書乙方提供之保人欄偽造被害人「陳○」簽名2枚、
      指印共4枚之行為（偽造署名、指印之位置及數量，均詳
      如附表二所示），分別為偽造有價證券、偽造私文書之部
      分行為，又其偽造有價證券、偽造私文書後復持以向告訴
      人廖○迪行使之，其行使偽造有價證券之低度行為均為偽
      造有價證券之高度行為所吸收，偽造私文書之低度行為應
      為行使之高度行為所吸收，均不另論罪。被告上開偽造有
      價證券及行使偽造私文書犯行，係基於同一借款目的為之
      ，且於偽造署名、指印於上開本票、借貸契約書後，一併
      交付予告訴人廖○迪而行使，行為間有局部重疊關係，堪
      認屬一行為，是被告以一行為觸犯上開2罪名，應論以想
      像競合犯，從一重之偽造有價證券罪處斷。　　
（三）科刑：
　　1.刑法第59條之適用：
　　　按偽造有價證券罪之法定刑為「3年以上10年以下有期徒
      刑，得併科9萬元以下罰金」，然同為偽造有價證券之人
      ，其原因動機不一，犯罪情節未必相同，或有專以偽造大
      量之有價證券販售圖利，甚或僅止於作為清償債務之擔保
      或清償債務之用，其偽造有價證券行為所造成危害社會之
      程度自屬有異，法律科處此類犯罪，所設之法定最低本刑
      卻同為「3年以上有期徒刑」。於此情形，得依客觀之犯
      行與主觀之惡性二者加以考量其情狀，是否有可憫恕之處
      ，適用刑法第59條之規定酌量減輕其刑，期使個案裁判之
      量刑能斟酌至當，符合罪刑相當原則及比例、平等原則。
      經查，被告為借得款項而偽造本票1張，犯偽造有價證券
      之罪，雖應予非難，然情節尚與大量偽造有價證券以假亂
      真，並藉偽造之有價證券而遂行詐欺或其他金融犯罪以賺
      取暴利，造成大量偽造有價證券流通於市面，嚴重損害金
      融及市場秩序者有別，如逕以宣告法定最低度刑，與被告
      之犯罪情節顯不相當，客觀上確有情輕法重而可堪憫恕之
      處，故依刑法第59條之規定，減輕其刑。
　　2.爰審酌被告為順利向告訴人廖本迪借款，竟未經被害人即
      母親陳○之同意或授權，以被害人陳○之名義偽造上開本票
      1張以及偽造以被害人陳○為保證人之借貸契約書，損害被
      害人陳○、告訴人廖○迪以及其後取得債權之告訴人劉○照
      ，亦妨礙有價證券流通及行使，行為實應非難；惟念被告
      犯後坦承犯行；兼衡其素行、犯罪目的、動機、手段、獲
      利程度，以及於本院審理中自陳高中畢業之智識程度，及
      家庭經濟生活狀況（因涉及個人隱私，詳見本院卷第107
      頁）等一切情狀，量處如主文所示之刑。
    3.緩刑之宣告：
　　　查被告前未曾因故意犯罪而受有期徒刑以上刑之宣告，有
      臺灣高等法院被告前案紀錄表1份在卷可查，又被告雖犯
      本案偽造有價證券罪，然其於犯罪後均坦承犯行，犯後態
      度尚屬良好，且被告於本院審理中與告訴人廖○迪、劉○照
      達成和解，並已賠付和解金6萬元，告訴人亦具狀表示請
      求本院從輕量刑並對被告為緩刑之宣告，此有調解筆錄1
      份、刑事陳報狀2紙附卷可憑（見本院卷第73至75頁、第9
      1頁）。是信其經此偵、審程序及刑之宣告，當知所悔悟
      ，而無再犯之虞，本院因認所宣告之刑，以暫不執行為適
      當，爰依刑法第74條第1項第1款之規定，宣告緩刑5年。
      又上開宣告之刑雖暫無執行之必要，惟為保障告訴人廖○
      迪、劉○照之權益，督促被告確實依照附表一所示調解筆
      錄所承諾之賠償金額及付款方式，履行賠償告訴人廖○迪
      、劉○照之損害，爰依刑法第74條第2項第3款規定，併諭
      知被告應於緩刑期間，依照附件調解筆錄內容支付告訴人
      廖○迪、劉○照損害賠償。另為促使被告記取教訓，本院斟
      酌情形認有課予被告一定負擔之必要，爰依同法第74條第
      2項第5款、第93條第1項第2款規定，命被告應於本判決確
      定之日起2年內，向檢察官指定之政府機關、政府機構、
      行政法人、社區或其他符合公益目的之機構或團體，提供
      60小時之義務勞務，並諭知於緩刑期間付保護管束，以啟
      自新。　　　
三、沒收：
（一）按偽造之有價證券，不問屬於犯人與否沒收之，為刑法第
      205條所定，係採必須沒收主義，不以其已經扣押為必要
      ，又偽造有價證券上所偽造之印文或署押，係屬偽造有價
      證券之一部分，已因偽造有價證券之沒收而包括在內，亦
      不應重為沒收之諭知。查扣案如附表二編號1所示之偽造
      本票應依上開規定宣告沒收，至於該本票上偽造之署名1
      枚、指印3枚，因本票沒收而一併沒收，自無再行諭知沒
      收之必要。
（二）又偽造之印章、印文或署押，不問屬於犯人與否，沒收之
      ，刑法第219條定有明文。查被告所偽造如附表二編號2所
      示借貸契約書上之「陳○」署名及指印各1枚，均屬偽造，
      應依上開規定宣告沒收。至於該借貸契約書條件二之「陳
      ○」署名及指印各1枚，應均僅供識別保證人為何人之用，
      尚不生偽造署押之問題，均無從諭知沒收。
四、不另為無罪之諭知：
（一）公訴意旨固認被告於借貸契約書條件二之保證人處，偽造
      陳○署名、指印各1枚，亦屬偽造私文書之部分行為等語。
      然按，刑法上所謂署押，乃指於紙張或物體上簽署姓名或
      其他符號，用以證明一定之意思表示，或一定之事實者而
      言。至文書有書寫他人姓名者，若該所書寫之姓名僅資識
      別，而非證明一定意思表示或一定事實者，縱未經該他人
      授權書寫，既非表示該他人簽名之意思，即不生偽造署押
      之問題。
（二）經查，觀諸本案之借款契約書條件二，僅係在約定本次借
      款有某位保證人作為擔保，是在該處之陳○之姓名及指印
      應僅係供出借人識別保證人為何人之用，不具證明一定之
      意思表示或事實之作用，與偽造署押尚屬有別，不能證明
      被告此部分構成犯罪，原應為被告無罪之諭知，然公訴意
      旨認被告此部分所為，與前開其經本院論罪科刑之偽造有
      價證券有想像競合犯之裁判上一罪關係，爰不另為無罪之
      諭知。　
據上論斷，應依刑事訴訟法第299條第1項前段，判決如主文。
本案經檢察官鄭舒倪提起公訴，檢察官姜麗儒到庭執行職務。
中　　華　　民　　國　　111 　年　　8 　　月　　10　　日
                  刑事第十二庭  審判長法　官  蔡書瑜
　　　　　　　　　                    法　官  李承曄
　　　　　　　　　                    法　官  楊甯伃
以上正本證明與原本無異。
如不服本判決應於收受送達後20日內向本院提出上訴書狀，並應
敘述具體理由；如未敘述上訴理由者，應於上訴期間屆滿後20日
內向本院補提理由書（均須按他造當事人之人數附繕本）「切勿
逕送上級法院」。
中　　華　　民　　國　　111 　年　　8 　　月　　10　　日
   　　　　　　　　　　　　　　　　　 書記官　陳蓉柔　
　　　　　　　　　　　　　　　　
附錄本案論罪科刑法條：
刑法第201條
意圖供行使之用，而偽造、變造公債票、公司股票或其他有價證
券者，處3年以上10年以下有期徒刑，得併科9萬元以下罰金。
行使偽造、變造之公債票、公司股票或其他有價證券，或意圖供
行使之用而收集或交付於人者，處1年以上7年以下有期徒刑，得
併科9萬元以下罰金。

刑法第210條
偽造、變造私文書，足以生損害於公眾或他人者，處五年以下有
期徒刑。

刑法第216條
行使第二百一十條至第二百一十五條之文書者，依偽造、變造文
書或登載不實事項或使登載不實事項之規定處斷。
　　　　　　　　　　　　　　　　
附表一：
調解內容二、（三）（見本院卷第73頁） 餘款12,306元，自民國111年8月6日起至全部清償完畢之日止，以匯款方式分期匯入聲請人指定帳戶，共分為12期，每月為一期，按月於每月6日前給付1,000元，最末期為1,306元。 

附表二：　　　　　　　　　　　　　　　　　　　　
編號 扣案物 偽造之署押 1 本票1紙 （本票號碼：WG0000000；發票日：108年3月20日；金額：6萬元；發票人：陳○） 「發票人」欄之「陳○」署名1枚。   「發票人」、「金額」欄指印共3枚。 2 借貸契約書 「乙方提供之保人」欄之「陳○」署名1枚。   「乙方提供之保人」欄之指印1枚。